【裁判字號】    92,台上,6138
【裁判日期】    921106
【裁判案由】    強盜
【裁判全文】
最高法院刑事判決                              九十二年度台上字第六一三八號
    上  訴  人  甲○○
                        在押.
右上訴人因強盜案件，不服台灣高等法院中華民國九十二年八月二十九日第二審判決
（九十二年度上訴字第二五七六號，起訴案號：台灣桃園地方法院檢察署九十二年度
偵字第三四九二號），提起上訴，本院判決如左：
    主  文
上訴駁回。
    理  由
按刑事訴訟法第三百七十七條規定：上訴於第三審法院，非以判決違背法令為理由，
不得為之。是提起第三審上訴，應以原判決違背法令為理由，係屬法定要件。如果上
訴理由狀並未依據卷內訴訟資料，具體指摘原判決不適用何種法則或如何適用不當，
或所指摘原判決違法情事，顯與法律規定得為第三審上訴理由之違法情形，不相適合
時，均應認其上訴為違背法律上之程式，予以駁回。本件原判決認定上訴人甲○○意
圖為自己不法之所有，於民國九十二年二月十五日上午十一時四十分許，攜帶剪刀乙
支，在桃園縣蘆竹鄉○○○街萬翔餐廳旁空地，先以石頭砸破許立仁所有車牌號碼Ｚ
六｜一五八八號小客車之玻璃，再以剪刀挖開車內裝面板、剪斷線路之方式，竊取車
內之音響及ＶＣＤ，置放在其所騎乘之車牌號碼ＩＡＨ｜二一五號機車置物箱內，再
回到小客車內，接續竊取許立仁置於車內之皮夾乙只後，正欲拆卸該車之輔助喇叭時
，適為民眾發現報警，桃園縣警察局蘆竹分駐所警員黃秋雄趕赴現場，上訴人聽聞有
人靠近之聲音，立即自車內衝出，意欲逃跑，經黃秋雄伸手捉住其背後衣領，詎上訴
人為脫免逮捕，轉身推開黃秋雄，黃秋雄再抓住其衣領不放，上訴人遂與黃秋雄扭打
約二分鐘，扯破黃秋雄之制服皮夾克，並致其受有右膝、右手背挫擦傷、紅腫等傷害
。嗣經其他警員到場支援，始合力將之逮捕等情。因而維持第一審論處上訴人攜帶兇
器竊盜，因脫免逮捕而當場施以強暴罪刑之判決，駁回其在第二審之上訴，已綜核全
部卷證資料，詳加斟酌論斷，敘明其所憑之證據及認定之理由，而以上訴人否認犯罪
所持之辯解為不足採，予以指駁綦詳，俱有卷存之證據資料可資覆按。從形式上觀察
，並無違背法令之情形存在。查刑法第三百二十九條之「以強盜論」，即依強盜罪相
當條文處罰之意，並不以第三百二十八條第一項之強盜既遂為限，故第三百三十條加
重強盜罪，不僅指第三百二十八條第一項、第二項之強盜罪而言，即依第三百二十九
條準強盜罪，亦包括之，如犯準強盜罪而有第三百二十一條第一項各款情形之一，自
應依第三百三十條論處，上訴人因攜帶兇器竊盜，被警員黃秋雄捉住，為脫免逮捕，
當場與黃秋雄扭打，扯破其制服，並致其受傷，則其所犯之準強盜罪，已具有刑法第
三百二十一條第一項第三款之情形，原判決依同法第三百三十條第一項之強盜罪論處
，其適用法則並無違誤。又刑法第三百二十九條之準強盜罪，以強暴、脅迫手段為其
成立要件之一。所謂強暴，係指以有形之暴力行為強加諸被害人之身體，以抑制其行
動自由而言；所謂脅迫，係指以言詞或舉動威嚇要脅，以逼迫被害人就範而任其擺佈
之謂。上訴人攜帶兇器竊盜，被警員黃秋雄捉住，為脫免逮捕，當場與黃秋雄扭打，
扯破黃秋雄之制服皮夾克，並致其右膝、右手背挫擦傷、紅腫，除據被害人黃秋雄、
證人黎治強指證外，並有崇仁醫院診斷證明書、照片在卷可稽。上訴人之行為已該當
於強暴之構成要件，不因其未持剪刀傷人而得以解免其罪責。另刑法第一百三十五條
之妨害公務罪，以公務員於執行其權限範圍內之職務時，具備法定形式，即使凡認識
其人為正在依法執行職務之公務員，而對之施以強暴脅迫者，即足當之。上訴人明知
警員黃秋雄身著制服，係依法執行職務之公務員，仍對之施以強暴行為，自有妨害公
務之犯意存在，原判決認其所犯妨害公務之行為與加重強盜罪部分（原判決贅載未遂
犯），有想像競合犯之裁判上一罪關係，從重論以加重強盜罪，尤無不合。上訴意旨
置原判決上開明確論斷於不顧，任憑己見，或就同一證據資料為相異之評價，或就法
律之適用為相異之見解，或就不影響於判決本旨事項為事實上之爭辯，均與法律規定
得為第三審上訴理由之違法情形，不相適合，其上訴違背法律上之程式，應予駁回。
據上論結，應依刑事訴訟法第三百九十五條前段，判決如主文。
中      華      民      國    九十二    年     十一     月      六      日
                              最高法院刑事第四庭
                                  審判長法官  紀  俊  乾
                                        法官  黃  正  興
                                        法官  劉  介  民
                                        法官  陳  東  誥
                                        法官  孫  增  同
      右正本證明與原本無異
                                              書  記  官
中      華      民      國    九十二    年     十一     月      十      日
                                                                       ：


司法院資訊處製作；財團法人民間司法改革基金會備份。
